【裁判字號】    95,裁,174
【裁判日期】    950126
【裁判案由】    償還公費
【裁判全文】
最  高  行  政  法  院  裁  定
                                     95年度裁字第00174號
上  訴  人  乙○○
被 上訴 人  海軍技術學校
代  表  人  甲○○
訴訟代理人  鍾添錦律師
上列當事人間因償還公費事件，上訴人對於中華民國93年7月8日
臺北高等行政法院92年度訴字第3162號判決，提起上訴。本院裁
定如下：
    主  文
上訴駁回。
上訴審訴訟費用由上訴人負擔。
    理  由
一、按對於高等行政法院判決上訴，非以其違背法令為理由，不
    得為之，行政訴訟法第242條定有明文。是對於高等行政法
    院判決上訴，若未具體說明原判決違背何項法令、不適用或
    如何適用不當之具體情事，即非主張原判決違背法令以為上
    訴理由，其上訴不應准許。
二、本件被上訴人以已故之張家豪，經其法定代理人即上訴人同
    意，依當年軍事學校所組成之「國民中學應屆畢業生甄試升
    學軍事學校常備士官班招生簡章」，應甄試進入被上訴人前
    身海軍通信電子學校常備士官班之軍事學校就學，而為前海
    軍通信電子學校常備士官班79年班學生，於民國（下同）77
    年8月1日入學，嗣因品德不良，經依國軍各軍事學校學員生
    修業規則第51條第4項、第54條規定開除學籍，並自78年10
    月14日生效，依軍校生賠償費用辦法第2條、第3條規定，應
    賠償其在校期間之費用（包含薪津、主副食品價款、服裝費
    、教育訓練費，下同），合計應賠償新臺幣（下同）120,78
    2元；已清償15,782元，尚欠105,000元；而張家豪於行為時
    乃限制行為能力之人，上訴人為其法定代理人，依民法第22
    1條及第187條規定，應就張家豪應賠償金額負連帶責任。故
    被上訴人乃提起行政訴訟，請求上訴人賠償。經原審斟酌全
    辯論意旨及調查證據結果略以：被上訴人主張之事實，已經
    上訴人提出海軍總司令部85年5月16日捍教字1539號函、
    存證信函、欠據、歲入預算收入憑單、前海軍通信電子學校
    令、賠償表等為證，復為上訴人所不爭執，雖上訴人主張無
    力清償所欠之款項，其情可憫，然仍無礙其積欠款項未為償
    還之事實與其應負償還之義務。從而，被上訴人依行為時軍
    校生賠償費用辦法第2條、第3條及不真正連帶之法律關係，
    請求上訴人與訴外人孫宗海（保證人）應給付被上訴人關於
    張家豪所欠在校公費105,000元，並自起訴狀繕本送達翌日
    即92年8月12日起至清償日止，按年息百分之5計算之利息，
    如其中一人為給付，另一人即免其給付義務，為有理由等語
    。
三、本件上訴意旨略謂：（一）張家豪為被上訴人前身海軍通信
    電子學校常備士官班學生，因逾假返校，除送爆破管訓兩週
    外並開除學籍，事前上訴人未接獲任何通知，僅嗣後通知上
    訴人到校並當場告知張家豪被開除，並須賠償在學費用才可
    將其帶回家。（二）現張家豪已死亡，而其父即上訴人及母
    均已60餘歲，尚要協助其妻照顧生病的女兒，往後仍要繼續
    負擔龐大的醫療費用，實無力賠償其在學費用；況豈有子債
    父還之理。而行政法院應以保障人民權益為優先，豈有將人
    民列為被告，協助政府機關執行不當行政處分之理云云。經
    查上訴論旨，並未對原審判決究竟有何違背法令，並其違背
    何項法令及其具體情事，予以指明；依首揭規定及說明，難
    認為其對於原判決如何違背法令已有具體指摘，故其上訴為
    不合法，應予駁回。
四、依行政訴訟法第249條第1項前段、第104條、民事訴訟法第
    95條、第78條，裁定如主文。
中    華    民    國    95    年    1     月    26    日
                  第五庭審判長法  官  高  啟  燦
                              法  官  蔡  進  田
                              法  官  黃  璽  君
                              法  官  廖  宏  明
                              法  官  楊  惠  欽
以  上  正  本  證  明  與  原  本  無  異
中    華    民    國    95    年    1     月    26    日
                              書記官  張  雅  琴


司法院資訊處製作；財團法人民間司法改革基金會備份。
